臺灣桃園地方法院民事裁定　　　　　 100年度消債更字第18號
聲　請　人
即債務人　　根少龍
上列聲請人因消費者債務清理事件聲請更生，本院裁定如下：
    主  文
債務人根少龍自中華民國一百年四月十三日十七時起開始更生程
序。
命司法事務官進行本件更生程序。
債務人其餘聲請駁回。
    理  由
一、按債務人不能清償債務或有不能清償之虞者，得依本條例所
    定更生或清算程序，清理其債務，消費者債務清理條例第3
    條定有明文。次按債務人與金融機構協商成立者，不得聲請
    更生或清算。但因不可歸責於己之事由，致履行顯有重大困
    難者，不在此限；本條例施行前，債務人依金融主管機關協
    調成立之中華民國銀行公會會員辦理消費金融案件無擔保債
    務協商機制與金融機構成立之協商，準用前項之規定，復為
    同條例第151 條第5 項、第6 項所明定。是債務人聲請更生
    或清算，除須符合不能清償債務或有不能清償之虞之要件外
    ，倘其已與各債權銀行協議成立債務清理契約，尚須因不可
    歸責於己之事由，致該方案履行困難甚或履行不能，始能聲
    請更生或清算，避免債務人任意毀諾已成立之協商，濫用更
    生或清算之債務清理程序。
二、本件聲請意旨略以：聲請人於民國95年間月薪約為新台幣（
    下同）3 萬多元，同年9 月4 日曾向銀行公會提出協商時，
    與最大金融機構債權銀行板信銀行達成80期、利率0 ％、每
    月償還19,300元之還款條件，於95年9 月10日開始繳款，初
    始因聲請人妻子亦尚有工作勉強可堪負擔，嗣至96年時，因
    聲請人之妻遭解僱，至今仍未找到工作，及3 個小孩陸續出
    生，致使每月額外支出多近2 萬多元，不足負擔上揭協商還
    款條件，遭此巨變不得已於96年1 月間毀諾，實非可歸責於
    聲請人。聲請人負欠債務總額為1,202,122 元，依現有薪資
    顯有不能清償債務之情事，又無擔保或無優先權之債務總額
    未逾1,200 萬元，復未經法院裁定開始清算程序或宣告破產
    ，爰向本院聲請更生等語。
三、經查：
  (一)聲請人陳報其至99年12月7日止積欠無擔保債務共1,202,122
    元，其中包括金融機構無擔保債務共1,202,122元（含香港
    上海匯豐銀行43,297元、板信銀行519,000元、玉山銀行120
    ,747元、萬泰銀行165,000元、台新銀行337,013元），而其
    名下並無財產等情，業有聲請人提出之財團法人金融聯合徵
    信中心當事人查詢個人資料（信用報告）回覆書、（見本院
    卷第22-33頁），堪信為真實。
  (二)據聲請人提出之財產及收入狀況說明書及99年度3-4 月薪資
    明細（見本院卷第5 、40頁），聲請人97年度平均每月薪資
    為51,195元（計算式：614,340 元÷12＝51,195元，元以下
    四捨五入，下同）；98、99年度平均每月薪資平均亦為51,1
    95元。又聲請人稱其每月支付開銷月計38,406元（計算式：
    軍保費700 元+ 退撫會2,100 元+ 軍中伙食費1,396 元+ 房
    補費500 元+ 全家此人健保費2,920 元+ 全家膳食費15,000
    元+ 交通費3,140 元+ 學雜費3,50 0元+ 水費1,200 元+ 電
    費3,300 元+ 電話費1,990 元+ 瓦斯費1,660 元+ 醫療費1,
    000 元），且其妻遭資遣後亦無收入等語，並提出其妻97、
    98年度綜合所得稅各類所得資料清單為證（見本院卷第10-1
    1 頁），則聲請人必須負擔其妻及3 名子女生活費用，依聲
    請人上開每月支出金額計算，每人每月支出為7,681 元（計
    算式：38,406元÷5=7,681 元），並未高於於行政院內政部
    公告之98年度台灣省平均每人每月生活之最低生活費9,829
    元，故尚屬為合理。
  (三)據上，聲請人97年度之平均每月薪資收入為51,195元，扣除
    聲請人之日常生活必要支出38,406元後，僅餘12,789元（計
    算式：51,195元－38,406元＝12,789元）可供清償債務，顯
    無法負擔其於95年12月1 日與最大債權銀行板信銀行成立之
    80期、利率0 ％、每月償還19,300元之還款條件，更徨論95
    年聲請人之薪資每月平均尚約3 萬元許。準此，聲請人履行
    前開協商條件至96年1 月間方因撫養人數增加及妻子失業而
    毀諾，應認不可歸責於聲請人，按消費者債務清理條例第15
    1 條第5 項但書之規定，並無礙於其按消費者債務清理條例
    為本件更生事件之聲請。另查，債權人台新銀行、萬泰銀行
    、板信銀行已就聲請人薪資依本院執行命令每月扣取17,065
    元，顯逾前揭所認聲請人每月可供清償債務之數額12,789元
    ，可認聲請人日常生活確因上開強制執行扣薪而受有影響，
    而有不能清償債務之虞情形，此外，本件另查無聲請人有消
    費者債務清理條例第8 條或第46條各款所定駁回更生聲請之
    事由存在，則其聲請更生，應屬有據，並依首揭規定命司法
    事務官進行本件更生程序，爰裁定如主文。
四、關於保全處分部分：
    按法院就更生或清算之聲請為裁定前，得因利害關係人之聲
    請或依職權，以裁定為保全債務人財產、限制債權人對於債
    務人行使債權，及停止對於債務人財產強制執行程序之保全
    處分，消費者債務清理條例第19條第1 項第1 、2 、3 款定
    有明文。另按消費者債務清理條例第48條第2 項規定，法院
    裁定開始更生程序後，對於債務人不得開始或繼續訴訟及強
    制執行程序。本件聲請人雖聲請保全處分，然揆諸前揭條文
    規定，於裁定准予更生裁定後，對於債務人之訴訟及強制執
    行程序已有明文限制，因此顯無保全必要，故聲請人該部分
    保全處分之請求，應予駁回。
中    華    民    國  100     年    4     月    11    日
              民事第一庭    法      官  郭俊德
正本係照原本作成。
本裁定不得抗告。
中    華    民    國  100     年    4     月    11    日
                            書  記  官  黃澧